【裁判字號】    92,台上,6427
【裁判日期】    921120
【裁判案由】    公共危險
【裁判全文】
最高法院刑事判決                              九十二年度台上字第六四二七號
    上  訴  人  甲 ○ ○
                乙 ○ ○
    共      同
    選任辯護人  陳 里 己律師
                蔡 淑 媛律師
                歐陽志宏律師
右上訴人等因公共危險案件，不服台灣高等法院台南分院中華民國九十年五月十日第
二審更審判決（八十九年度上更(一)字第五八六號，起訴案號：台灣台南地方法院檢察
署八十六年度營偵字第一二七九、一四０三號、八十六年度偵字第一二一九五號），
提起上訴，本院判決如左：
    主  文
原判決關於甲○○、乙○○部分撤銷，發回台灣高等法院台南分院。
    理  由
本件原判決認定上訴人甲○○、乙○○為父女，均係台南縣新營市○○街一八二號萬
偉企業有限公司（下稱萬偉公司）之實際經營者，自民國八十四年初某日起，將萬偉
公司所有之紙管原料及廢料，長期堆置於其公司前之道路兩側。上訴人等雖預見上開
道路因物品之堆積，致該路段突然縮小，造成壅塞，顯然增加往來人車互相擦撞之機
率，卻仍為之，致生公眾往來之危險。八十六年五月三十一日九時五分許，已判刑確
定之官連進駕駛聯結車運送貨物至萬偉公司時，將聯結車逆向停放，並以萬偉公司所
提供之堆高機卸貨，佔用車道作為工作場所，壅塞道路。適黃雅絹駕駛機車沿同市○
○街由南向北行駛，與官連進駕駛之堆高機互撞，黃雅絹因臉部撞及堆高機鋼牙，致
受有視神經損傷併雙眼失明、氣顱併腦腫、面骨骨折、嗅覺功能受損等重傷等情。爰
撤銷第一審關於上訴人等部分之判決，改判論處上訴人等共同壅塞陸路致生往來之危
險，因而致人於重傷罪刑。固非無見。
惟查刑法第一百八十五條第二項損壞或壅塞陸路致生往來之危險，因而致人於重傷罪
，屬加重結果犯，依同法第十七條規定，以行為人對於重傷結果之發生，能預見而不
預見，且其損壞或壅塞陸路與重傷結果間，有相當因果關係為必要。原判決事實欄僅
泛載上訴人等預見上開道路因物品之堆積，致該路段突然縮小，造成壅塞，致生公眾
往來之危險等情；但對於其壅塞道路，因而致黃雅絹重傷之結果，在客觀上是否能預
見而主觀上不預見？則未明白認定，亦未敘明其憑以認定之證據及理由，本院無從為
判斷其適用法律正當與否之依據。又原判決依憑台灣省車輛行車事故覆議鑑定委員會
之鑑定意見，以：「堆高機操作員由聯結車後方突然駛出，為肇事主因，官連進駕駛
聯結車佔用道路逆向停車影響視線及行車安全，與貨主佔用道路堆置貨物影響行車安
全，同為肇事次因。」並認：「益徵當時係官連進駕駛堆高機撞上被害人所駕駛之機
車而致被害人受傷，了然無疑。」（見原判決第七面第四行至第十二行）。黃雅絹受
重傷，既係官連進駕駛堆高機撞擊所致，上訴人等佔用道路堆置貨物及聯結車逆向停
車，僅為「肇事次因」，從而上訴人等佔用道路堆置貨物，對於結果之發生究竟有無
單獨之原因力？抑或與聯結車逆向停車及堆高機突然駛出相互競合，始造成黃雅絹重
傷之結果？尚非無疑。此與判斷上訴人等應成立之罪名及其責任攸關，原判決未進一
步釐清，亦有違誤。再，上訴人等於原審辯稱台灣省車輛行車事故覆議鑑定委員會所
憑之鑑定資料即「道路交通事故調查報告表」，其標示之肇事現場「嘉芳高幹十五號
」電線桿位置及道路寬度，均有錯誤，致影響鑑定之結果，請求查明（見原審更(一)卷
第一八一頁正面至第一八二頁反面）。原判決採憑該鑑定意見為判決之基礎，但對於
上訴人等此項有利之辯解，未詳予究明論列，併有可議。上訴意旨指摘原判決關於甲
○○、乙○○部分違背法令，尚非全無理由，應認此部分之原判決仍有撤銷發回更審
之原因。
據上論結，應依刑事訴訟法第三百九十七條、第四百零一條，判決如主文。
中      華      民      國    九十二    年     十一     月     二十     日
                              最高法院刑事第四庭
                                  審判長法官  紀  俊  乾
                                        法官  黃  正  興
                                        法官  劉  介  民
                                        法官  陳  東  誥
                                        法官  黃  一  鑫
      右正本證明與原本無異
                                              書  記  官
中      華      民      國    九十二    年     十一     月    二十四    日


司法院資訊處製作；財團法人民間司法改革基金會備份。
